臺灣高等法院高雄分院刑事判決　　　　100年度上易字第349號
上　訴　人　臺灣屏東地方法院檢察署檢察官
被　　　告　林勝揚
　　　　　　吳佳輝
上列上訴人因被告等恐嚇案件，不服臺灣屏東地方法院99年度易
字第788 號中華民國100 年3 月1 日第一審判決（起訴案號：臺
灣屏東地方法院檢察署99年度偵字第80號），提起上訴，本院判
決如下：
    主  文
上訴駁回。
    理  由
一、公訴意旨略以：被告吳佳輝前因傷害告訴人黃成宗案件，為
    使告訴人黃成宗具狀撤回告訴，竟與被告林勝揚共同基於恐
    嚇之犯意聯絡，於民國98年4 月10日上午9 時許，各自駕車
    前往告訴人位在屏東縣牡丹鄉○○村○○路69號住處，被告
    林勝揚向告訴人恫稱：「動工前就用砂石車把你撞死」、「
    炎明老大是里港一帶大哥，很兇狠，炎明老大出面的話就不
    好辦事，你真的要炎明老大出面嗎？你現在拿錢出來解決比
    較好處理」等語，被告吳佳輝則以「你們1 月7 日在活動中
    心開會時，我們就注意到你」等語恫嚇之，致告訴人心生畏
    懼，乃自行駕車隨同前往屏東縣車城鄉○○村○○路26號被
    告林勝揚經營之金香舖，到場後，被告林勝揚先將新臺幣（
    下同）10萬元現金交予坐於車內之告訴人後，告訴人在上址
    金香舖內，在被告林勝揚、吳佳輝備妥之撤回告訴狀簽名、
    蓋印，因認被告2 人共同涉犯刑法第305 條恐嚇危害安全罪
    嫌云云。
二、按被告以外之人於審判外之陳述，雖不符刑事訴訟法第159
    條之1 至第159 條之4 之規定，而經當事人於審判程序同意
    作為證據，法院審酌該言詞或書面陳述作成時之情況，認為
    適當者，亦得為證據。當事人、代理人或辯護人於法院調查
    時知有第159 條第1 項不得為證據之情形，而未於言詞辯論
    終結前聲明異議者，視為有前項之同意，同法第159 條之5
    第1 、2 項定有明文。立法意旨在於傳聞證據未經當事人之
    反對詰問予以核實，原則上先予排除，惟若當事人已放棄反
    對詰問權，於審判程序中表明同意該等傳聞證據可作為證據
    ，基於尊重當事人對傳聞證據之處分權，及證據資料愈豐富
    ，愈有助於真實發見之理念，且強化言詞辯論主義，使訴訟
    程序得以順暢進行，上開傳聞證據亦均具有證據能力。查本
    案據以認定被告犯罪事實存否之被告以外之人之言詞或書面
    陳述，被告及檢察官於本院審理時（見本院100 年5 月5 日
    準備程序筆錄，本院卷第18頁），均同意作為證據，且於本
    院言詞辯論終結前，均未聲明異議，而本院審酌該言詞及書
    面陳述作成之情況，未見有何不適當之情形，故依前開規定
    ，均得為證據。
三、按犯罪事實應依證據認定之，無證據不得認定其犯罪事實。
    又不能證明被告犯罪者，應諭知無罪之判決，刑事訴訟法第
    154 條第2 項、第301 條第1 項分別定有明文。所謂證據，
    係指足以認定被告確有犯罪行為之積極證據而言，該項證據
    自須適合於被告犯罪事實之認定，始得採為斷罪資料。苟積
    極證據不足為不利於被告事實之認定時，即應為有利於被告
    之認定，更不必有何有利之證據（最高法院29年上字第3105
    號、30年上字第816 號判例意旨參照）。再按告訴人之告訴
    ，係以使被告受刑事訴追為目的，是其陳述是否與事實相符
    ，仍應調查其他證據以資審認（最高法院52年台上字第1300
    號判例意旨參照）。又被害人之陳述如無瑕疵，且就其他方
    面調查又與事實相符，固足採為科刑之基礎，倘其陳述尚有
    瑕疵，則在未究明前，遽採為論罪科刑之根據，即難認為適
    法。所謂無瑕疵，係指被害人所為不利被告之陳述，與社會
    上之一般生活經驗或卷附其他客觀事證並無矛盾而言，至所
    謂就其他方面調查認與事實相符，非僅以所援用之旁證足以
    證明被害結果為已足，尤須綜合一切積極佐證，除認定被告
    確為加害人之外，在推理上無從另為其他合理原因之假設而
    言（最高法院61年台上字第3099號判例意旨、92年度台上字
    第2984號判決意旨參照）。
四、檢察官起訴認被告2 人涉犯前揭恐嚇罪嫌，係以告訴人黃成
    宗之指訴及撤回告訴狀等為其主要論據。訊之被告2 人，則
    均堅決否認有何恐嚇犯行，被告林勝揚辯稱：我僅係居中協
    調，不知為何會被告等語，被告吳佳輝則辯稱：我如真有恐
    嚇告訴人，告訴人在偵查隊簽撤回狀時，可立即報警，何故
    事後始告我恐嚇等語。經查：
  (一)告訴人黃成宗先於警詢指訴稱：被告林勝揚與吳佳輝於98年
    4 月10日上午9 時許各開一部黑色休旅車前來我的住處問是
    否考慮清楚簽撤回告訴狀，後我隨同被告2 人至林勝揚車城
    住處簽署撤回告訴狀，當時林勝揚拿出已擬妥之撤回告訴狀
    要我簽名，我當場就簽名了。是因為於98年1 月12日，我在
    我住處遭人打傷，我要求民事賠償50萬元，但當時林勝揚只
    給我10萬元，說如將事情處理完畢後，其他尾款40萬元再交
    給我，但迄今我仍沒有收到尾款。而被告2 人向我說：『「
    炎明老大」出面的話就不好辦事，那你真的要「炎明老大」
    出面嗎？我們現在拿錢出來解決，是不是比較好處理。』當
    時我聽到是「炎明老大」我就有點害怕，因為「炎明老大」
    是里港一帶大哥，非常兇狠，當時我遭人打傷以致左腳骨折
    ，應該都與「炎明老大」及被告吳佳輝等人有關，所以聽到
    「炎明老大」我就感到害怕，所以就同意被告2 人的建議簽
    署撤回告訴狀。而據被告林勝揚稱該撤回告訴狀是由「炎明
    老大」傳真過來，要我本人簽署，被告林勝揚也是被「炎明
    老大」逼的云云（見98年10月7 日警詢筆錄，警卷第7-10頁
    ）。
  (二)告訴人黃成宗再於99年2 月4 日偵訊時證稱：98年4 月10日
    被告2 人各開一部車找我，我自己開一部車跟他們去被告林
    勝揚家簽撤回告訴狀，原本他們找我坐一台車，但我很害怕
    。被告林勝揚我比較認識，所以才敢去他家，被告2 人在我
    家時都有講吳炎明老大的事，被告林勝揚說：「砂石在屏東
    地區他們是最大的，如果你肯的話就沒事，不然在動工前要
    用砂石車把你撞死。」被告吳佳輝說：「你們在1 月7 日在
    活動中心開會時我們就注意到你。」被告林勝揚又說：『「
    炎明老大」是里港一帶大哥很兇狠，你真的要「炎明老大」
    出面的話就不好辦事，你現在拿錢出面解決比較好處理。」
    講完這些話，被告林勝揚叫我到他家，去他家拿錢，我先下
    車後，他丟10萬元在車內給我，……因為被告2 人一前一後
    押著我，又因剛才說那些話讓我害怕，且我於98年1 月12日
    被他們打，所以我非常害怕，所以我就簽了撤回告訴狀云云
    （見偵卷第13-15 頁）。再於99年7 月21日偵訊時指稱：「
    問：98年4 月10日你去林勝揚家是要簽和解？）是，他說去
    刑事組簽撤回告訴……。」，又稱：我看見錢認為他們是善
    意，會賠償給我，但他們沒有，後來約在恆春分局刑事組要
    撤回告訴，當時我還沒算錢，錢他是用橡皮筋捆成一捆，我
    在恆春分局當場寫撤回告訴云云（見偵卷第30-31 頁）。
  (三)告訴人黃成宗再於原審審理時證稱：撤回告訴狀是在恆春分
    局刑事組簽，我是先跟被告2 人去被告林勝揚家裡，再前往
    恆春分局刑事組簽撤回告訴狀云云（見原審卷第29頁）；又
    證稱：當日上午被告吳佳輝沒有去我家，係被告林勝揚與一
    貌似被告吳佳輝之人到我家，先前指認被告吳佳輝，係因監
    視器拍到車號之車是被告吳佳輝所有云云（見原審卷第28頁
    反面）。其再於本院審理時稱：被告林勝揚是好人，原審判
    他無罪是應該的云云（見本院100 年6 月14日審判筆錄，本
    院卷第30頁）。則依據告訴人黃成宗上開指訴，其關於系爭
    撤回告訴狀簽名之地點，究係在車城被告林勝揚住處？或係
    在恆春分局偵查隊？前後陳述並不一致；又其關於被告2 人
    恐嚇之言詞內容，前後亦非一致；再其關於被告吳佳輝是否
    有與被告林勝揚一同前往其住處及被告林勝揚住處一事，以
    及被告林勝揚是否共同參與本案恐嚇犯行之指訴，前後亦非
    一致。亦即告訴人上開指訴內容，前後不一致，而有瑕疵，
    是否可以採信，尚非無疑。且依其指訴，其亦不無可能係因
    原約定之和解金額50萬元，但被告僅交付10萬元，因而為本
    案之指訴。故尚不能以告訴人上開指訴，即遽為被告2 人不
    利之認定。
  (四)原審傳喚被告吳佳輝之兄弟吳佳茂到庭供告訴人黃成宗當庭
    指認，告訴人黃成宗亦無法指認出究係何人與被告林勝揚至
    其住宅對之以言語恫嚇（見原審卷第62頁），是被告吳佳輝
    是否有至告訴人黃成宗住處為恐嚇行為，亦非無疑。又被告
    吳佳輝於警詢時供稱：我不知黃成宗為何指證我威脅簽署撤
    回告訴狀，黃成宗可能認錯人，工地有人跟我長的很像等語
    （見警卷第4 頁），又於原審審理時供稱：我有去過屏東縣
    牡丹鄉○○村○○路69號，因為工地就在旁邊，我都在那邊
    出入等語（見原審卷第62頁），則其就此部分所辯若屬實，
    則告訴人亦確非無誤認之可能。
  (五)又被告吳佳輝偵訊時供稱：當日我有去林勝揚之香舖店談和
    解，因為我打黃成宗，要拜託林勝揚去和解等語（見偵卷第
    22頁），經核與黃成宗於原審審理時所證：被告吳佳輝要被
    告林勝揚出來處理和解之事，被告林勝揚跟我說和解較好，
    不要跟人家鬥，後面之流氓比較兇。被告林勝揚是車城鄉代
    表，我當然要聽從等語（見原審卷第29頁反面），則被告吳
    佳輝此部分所供與告訴人指訴之情形相符，而非不能採信。
    是堪認被告林勝揚係基於民意代表身分幫忙調解被告吳佳輝
    打傷告訴人之事，被告林勝揚僅係居和事佬之地位，勸告訴
    人黃成宗能退一步而息事寧人，希能促成和解，又依證人黃
    成宗所證，其係因被告林勝揚之民意代表身分，而願與被告
    吳佳輝和解，並非因受恐嚇而不得不達成和解，則被告林勝
    揚辯稱：我於98年4 月期間，常去告訴人家，是受被告吳佳
    輝拜託去協調告訴人被打傷一事等語，即非不能採信。則告
    訴人雖確有簽立系爭撤回告訴狀之情，然此亦可能係因告訴
    人與被告吳佳輝和解而簽立，尚不能以有此撤回告訴狀，即
    為被告2人不利之認定。
  (六)綜上，本案告訴人上開指訴，因前後不一致，而有瑕疵，卷
    附之撤回告訴狀，亦不能佐證告訴人上開不利於被告2 人之
    指訴確與事實相符，故尚不能以上開事證，即為被告2 人不
    利之認定。
五、綜上所述，檢察官起訴所提出之證據，尚無法達於通常一般
    之人均不致有所懷疑，而得確信其為真實之程度，而尚不足
    為被告2 人有罪之積極證明，又本院復查無其他積極證據足
    資證明被告2 人確有共同恐嚇危害安全之犯行，參諸上開說
    明，本案尚不能證明被告2 人犯罪。
六、原審因而為被告2 人均無罪之判決，核無不合。檢察官上訴
    意旨，仍持前詞，而指摘原判決不當，均為無理由，應予駁
    回。
據上論結，應依刑事訴訟法第368 條，判決如主文。
本案經檢察官陳建年到庭執行職務。
中    華    民    國   100    年    6     月    28    日
                刑事第二庭  審判長法  官  林正雄
                                  法  官  黃壽燕
                                  法  官  邱明弘
以上正本證明與原本無異。
不得上訴。
中    華    民    國   100    年    6     月    28    日
                                  書記官  林明威